---
title: "Proyecto1"
author:
- "Juan Luis Solórzano (carnet: 201598)"
- "Mica (carnet: XXXXXXX)"
date: "2025-01-20"
output: pdf_document
---




## 1. (3 puntos) Haga una exploración rápida de sus datos, para eso haga un resumen de su conjunto de datos.

```{r setup, include=FALSE}
knitr::opts_chunk$set(echo = TRUE)
library(dplyr)
```


```{r cargando archivo, echo=FALSE}
pelis <- read.csv('movies.csv')
```


## 1. (3 puntos) Haga una exploración rápida de sus datos, para eso haga un resumen de su conjunto de datos.
```{r}
summary(pelis)
```



## 2. (5 puntos) Diga el tipo de cada una de las variables (cualitativa ordinal o nominal, cuantitativa continua, cuantitativa discreta)


```{r, echo=FALSE}
variables <- c("id","budget","genres","homePage","productionCompany","productionCompanyCountry","productionCountry","revenue","runtime","video","director","actors","actorsPopularity","actorsCharacter","originalTitle","title","originalLanguage","popularity","releaseDate","voteAvg","voteCount","genresAmount","productionCoAmount","productionCountriesAmount","actorsAmount","castWomenAmount","castMenAmount")
tipo <- c("cualitatva nominal","cuantitativa discreta","cualitatva nominal","cualitatva nominal","cualitatva nominal","cualitatva nominal","cualitatva nominal","cuantitativa discreta","cuantitativa discreta","cualitatva nominal","cualitatva nominal","cualitatva nominal","cuantitativa continua","cualitatva nominal","cualitatva nominal","cualitatva nominal","cualitatva nominal","cuantitativa continua","cualitativa ordinal","cuantitativa continua","cuantitativa discreta","cuantitativa discreta","cuantitativa discreta","cuantitativa discreta","cuantitativa discreta","cuantitativa discreta","cuantitativa discreta")
tabla0 <- data.frame(tipo,row.names = variables)
print(tabla0)
```





## 3. (6 puntos) Investigue si las variables cuantitativas siguen una distribución normal y haga una tabla de frecuencias de las variables cualitativas. Explique todos los resultados.


## 4. Responda las siguientes preguntas:

### 4.1. (3 puntos) ¿Cuáles son las 10 películas que contaron con más presupuesto?



### 4.2. (3 puntos) ¿Cuáles son las 10 películas que más ingresos tuvieron?


Las 10 peliculas con mayor presupuesto fueron:
```{r ,echo=FALSE}
pelis_por_presupuesto <- pelis[order(-pelis$budget),]
pelistop <- pelis_por_presupuesto[,c("originalTitle","budget")]
head(pelistop,10) 
```



### 4.2. (3 puntos) ¿Cuáles son las 10 películas que más ingresos tuvieron?
Las 10 películas con mayores ingresos fueron:
```{r ,echo=FALSE}
pelis_por_presupuesto <- pelis[order(-pelis$revenue),]
pelistop <- pelis_por_presupuesto[,c("originalTitle","revenue")]
head(pelistop,10) 
```

### 4.3. (3 puntos) ¿Cuál es la película que más votos tuvo?


### 4.4. (3 puntos) ¿Cuál es la peor película de acuerdo a los votos de todos los usuarios?


### 4.5. (8 puntos) ¿Cuántas películas se hicieron en cada año? ¿En qué año se hicieron más películas? Haga un gráfico de barras.


### 4.6. (9 puntos) ¿Cuál es el género principal de las 20 películas más recientes? ¿Cuál es el género principal que predomina en el conjunto de datos? Represéntelo usando un gráfico. ¿A qué género principal pertenecen las películas más largas?


### 4.7. (8 puntos) ¿Las películas de qué género principal obtuvieron mayores ganancias?


### 4.8. (3 puntos) ¿La cantidad de actores influye en los ingresos de las películas? ¿Se han hecho películas con más actores en los últimos años?


### 4.9. (3 puntos) ¿Es posible que la cantidad de hombres y mujeres en el reparto influya en la popularidad y los ingresos de las películas?


### 4.10. (8 puntos) ¿Quiénes son los directores que hicieron las 20 películas mejor calificadas?


### 4.11. (8 puntos) ¿Cómo se correlacionan los presupuestos con los ingresos? ¿Los altos presupuestos significan altos ingresos? Haga los gráficos que necesite, histograma, diagrama de dispersión.


### 4.12. (5 puntos) ¿Se asocian ciertos meses de lanzamiento con mejores ingresos?


### 4.13. (6 puntos) ¿En qué meses se han visto los lanzamientos con mejores ingresos? ¿Cuántas películas, en promedio, se han lanzado por mes?
e(datos$mes)


### 4.14. (7 puntos) ¿Cómo se correlacionan las calificaciones con el éxito comercial?


### 4.15. (5 puntos) ¿Qué estrategias de marketing, como videos promocionales o páginas oficiales, generan mejores resultados?


### 4.16. (4 puntos) ¿La popularidad del elenco está directamente correlacionada con el éxito de taquilla?


## 5. (¡10 puntos extras!) Genere usted otras seis preguntas que le parezcan interesantes porque le permitan realizar otras exploraciones y respóndalas. No puede repetir ninguna de las instrucciones anteriores.



